最高法院刑事判決
                                    111年度台非字第132號
上  訴  人  最高檢察署檢察總長
被      告  曾俊捷                     


上列上訴人因被告違反洗錢防制法案件，對於臺灣花蓮地方法院
中華民國111年2月7日第一審確定簡易判決（110年度原金簡字第
1號，起訴案號：臺灣花蓮地方檢察署110年度偵字第3269、3916
、3936號），認為部分違法，提起非常上訴，本院判決如下：
    主  文
原判決關於曾俊捷犯洗錢防制法第十五條第一項第二款之洗錢罪
刑部分撤銷。
曾俊捷犯洗錢防制法第十五條第一項第二款之洗錢罪，處有期徒
刑肆月，如易科罰金，以新臺幣壹仟元折算壹日。
    理  由
非常上訴理由稱：
「按判決不適用法則或適用不當者，為違背法令，刑事訴訟法
　　第378條定有明文。而犯洗錢防制法第14、15條之罪，在偵
    查或審判中自白者，減輕其刑，同法第16條第2項定有明文
    。此項自白減輕其刑規定，係屬『必減』，倘被告在偵查或審
    判中『自白』犯洗錢罪，即有該項規定之適用，法院自應減輕
    其刑。倘未予減輕其刑，自有判決不適用法則之違背法令(
    最高法院110年度台非字第52號刑事判決參照)。
　經查，本件被告曾俊捷對於被檢察官起訴之犯罪事實，於原
    審法院（民國）110年9月7日調查程序及同年11月30日準備
    程序中自白不諱，有調查、準備程序筆錄在卷可參。原判決
    依憑被告審判中之自白及全案相關證據資料，認定被告曾俊
    捷涉犯個人資料保護法第41條非公務機關非法利用個人資料
    罪，及洗錢防制法第15條第1項第2款特殊洗錢罪等犯行，並
    記載：被告自白犯罪(110年度原金訴字第6號)，本院合議庭
    裁定由受命法官獨任依簡易程序判決處刑等旨。徵之洗錢防
    制法第16條第2項規定，僅需被告於偵查或審理中自白，即
    可減輕其刑。本件被告曾俊捷就所犯洗錢罪，既已於審理中
    自白，原判決疏未依上開規定減輕其刑，依前開說明，自有
    判決不適用法則之違背法令。
　案經確定，且不利於被告，爰依刑事訴訟法第441條、第443
    條提起非常上訴，以資糾正與救濟」等語。
本院按：
判決不適用法則或適用不當者，為違背法令，刑事訴訟法第378
  條定有明文。又洗錢防制法第16條第2項規定：「犯前2條之罪
  ，在偵查或審判中自白者，減輕其刑」，亦即犯同法第14條、
  第15條之罪，若在偵查或審判中自白者，有上開減輕其刑規定
  之適用。此項自白減輕其刑規定，係屬「必減」，倘被告在偵
  查或審判中「自白」犯罪，即有該項規定之適用，法院自應減
  輕其刑。倘未予減輕其刑，自有判決不適用法則之違背法令。
經查：
㈠被告曾俊捷因洗錢犯行（即起訴書犯罪事實欄二所示），經臺
  灣花蓮地方檢察署檢察官認其係涉犯洗錢防制法第15條第1項
  第2款之洗錢罪，向臺灣花蓮地方法院（下稱原法院）提起公
  訴。
㈡原法院因被告就檢察官起訴之事實（含所犯洗錢罪）均自白犯
  罪，而改依簡易程序判決（見原判決第1頁）。原判決除於犯
  罪事實及理由欄就證據部分補充被告於原法院準備程序之認罪
  自白外，併引用起訴書記載之證據資料，敘明認定被告犯罪事
  證明確，而予論科（見原判決第2頁）。基上，原判決就被告
  所犯洗錢罪，顯認其已於審判中自白，則被告應有洗錢防制法
  第16條第2項之適用至明。乃原判決疏未依上開規定減輕其所
  犯洗錢罪之刑，依前開說明，自有判決不適用法則之違背法令
  。
案經確定，且於被告不利，非常上訴意旨執以指摘，核為有理
  由。而依105年7月1日修正施行之沒收新制，沒收係具有獨立
  性之法律效果，已非從刑，且非常上訴意旨並未指摘原判決關
  於洗錢罪之宣告沒收部分有何違法，故不在本院審判範圍。因
  此，應由本院將原判決關於被告犯洗錢罪之罪刑部分撤銷，另
  行判決如主文第2項所示，以資救濟。
另：原判決所定應執行刑部分，因前述洗錢犯罪經撤銷改判失
  其依據而失效；又上開撤銷改判部分，與原判決其餘確定之罪
  所宣告之刑，應由檢察官另行依法聲請定其應執行刑，附此敘
  明。　
據上論結，應依刑事訴訟法第447條第1項第1款，洗錢防制法第1
5條第1項第2款、第16條第2項，刑法第11條前段、第41條第1項
前段，判決如主文。
中　　華　　民　　國　　111 　年　　10　　月　　20　　日
                  刑事第四庭審判長法　官  林  立  華
                                  法　官  謝  靜  恒
                                  法　官  林  瑞  斌
                                  法　官  王  敏  慧
                                  法　官  李  麗  珠
本件正本證明與原本無異
                                  書記官
中　　華　　民　　國　　111 　年　　10　　月　　25　　日
附錄本案論罪科刑法條：
洗錢防制法第15條
收受、持有或使用之財物或財產上利益，有下列情形之一，而無
合理來源且與收入顯不相當者，處6月以上5年以下有期徒刑，得
併科新臺幣5百萬元以下罰金：
一、冒名或以假名向金融機構申請開立帳戶。
二、以不正方法取得他人向金融機構申請開立之帳戶。
三、規避第7條至第10條所定洗錢防制程序。
前項之未遂犯罰之。